【裁判字號】    97,訴,167
【裁判日期】    970305
【裁判案由】    清償債務  等
【裁判全文】
臺灣高雄地方法院民事裁定               97年度訴字第167號
原      告  如欲企業有限公司
法定代理人  丙○○
訴訟代理人  樓嘉君律師
被      告  三一營造有限公司
法定代理人  甲○○
被      告  伯利恆營造股份有限公司
法定代理人  乙○○
共      同
訴訟代理人  陳慧敏律師
            林敏澤律師
上列當事人間清償債務等事件，本院裁定如下：
  主  文
本件於本院96年度審建字第43號給付工程款事件民事訴訟終結前
，停止訴訟程序。
  理  由
一、按訴訟全部或一部之裁判，以他訴訟之法律關係是否成立為
    據者，法院得在他訴訟終結前，以裁定停止訴訟程序，民事
    訴訟法第182條第1項定有明文。
二、原告主張伊與被告三一營造有限公司（下稱三一公司）於民
    國94年11月7 日訂有新建工程廠房承攬契約，因三一公司偷
    工減料，施工嚴重延宕，造成伊極重損失，伊乃於96年5 月
    1 日以存證信函終止上開承攬契約，且為填補因三一公司違
    約所受損害，於96年6 月26日將三一公司所開立、如附表所
    示之履約保證金本票提示，詎三一公司當日於上開付款銀行
    尚有存款足以支付系爭票款，然竟拒絕給付而使其退票，嗣
    於翌日（即96年6 月27日）再自其設於同一銀行之帳戶（帳
    號：00000000000） 提領新台幣（下同）665 萬元，與自其
    他帳戶來源之50萬元，合計715 萬元，一併存入被告伯利恆
    營造股份有限公司（下稱伯利恆公司）設於同一銀行之帳戶
    （帳號：00000000000） 內；而三一公司法定代理人甲○○
    及伯利恆公司法定代理人黃引璋為夫妻關係，且甲○○本人
    在伯利恆公司擁有股權高達1,317,500 股，並擔任董事，此
    二家公司又均設址在高雄市○○街111 街18號，可見其等間
    就前述金錢移轉行為，顯為無法律上原因之通謀脫產行為，
    而屬無效，爰依民法第242 條之規定，代位三一公司依民法
    第767 條、第179 條等規定，先位聲明請求伯利恆公司將上
    述存款在500 萬元之範圍內返還三一公司，並由原告代位受
    領之。又如認被告間並無通謀虛偽意思表示，被告等既明知
    前述金錢移轉行為有害於伊之權利，則不論該移轉行為係有
    償或無償，爰依民法第244 條第1 、2 項及第4 項前段規定
    ，備位聲明請求三一公司於96年6 月27日移轉500 萬元予伯
    利恆公司之債權行為及物權行為，應予撤銷；伯利恆公司應
    返還三一公司500 萬元，並由原告代位受領之。且就先、備
    位聲明均陳明願供擔保為假執行之宣告。因兩造就上述工程
    糾紛，已提出給付工程款之訴，經本院96年度審建字第43號
    審理中，而本件民事訴訟之裁判，必以該訴之請求是否成立
    為據，本院認有停止本件民事訴訟程序之必要（將來如上級
    審判決，請速將結果陳報本院核辦）。
三、依首開法條規定，裁定如主文。
中    華    民    國    97    年    3     月    5     日
                  民事第四庭 法  官  張茹棻
正本證明與原本無異。
如不服本裁定應於送達後10日內以書狀向本院提出抗告狀並表明
抗告理由。
中    華    民    國    97    年    3     月    5     日
                             書記官  黃美秀
 附表：
   ┌──┬──────┬─────┬──────┬──────┬──────┐
   │編號│ 發 票 日   │票面金額  │票 據 號 碼 │ 付  款  人 │  到 期 日  │
   │    │（民國）    │(新台幣)  │            │            │（民國）    │
   ├──┼──────┼─────┼──────┼──────┼──────┤
   │001 │96年2月16日 │500萬元   │TC0000000   │第一商業銀行│96年3 月31日│
   │    │            │          │            │三民分行    │            │
   └──┴──────┴─────┴──────┴──────┴──────┘


司法院資訊處製作；財團法人民間司法改革基金會備份。
